最高法院刑事判決　　　　　　　　　　111年度台上字第500號
上　訴　人　陳政亨



選任辯護人　張欽昌律師
上列上訴人因妨害性自主案件，不服臺灣高等法院臺中分院中華
民國110年8月18日第二審更審判決（110年度侵上更一字第4號，
起訴案號：臺灣苗栗地方檢察署107 年度偵字第5173號），提起
上訴，本院判決如下：
    主  文
上訴駁回。
    理  由
一、按刑事訴訟法第377 條規定，上訴於第三審法院，非以判決
    違背法令為理由，不得為之。是提起第三審上訴，應以原判
    決違背法令為理由，係屬法定要件。如果上訴理由書狀並未
    依據卷內訴訟資料，具體指摘原判決不適用何種法則或如何
    適用不當，或所指摘原判決違法情事，顯與法律規定得為第
    三審上訴理由之違法情形，不相適合時，均應認其上訴為違
    背法律上之程式，予以駁回。
二、本件原審經審理結果，認為上訴人甲○○有其犯罪事實欄（
    下稱事實欄）一所載妨害性自主之犯行明確，因而維持第一
    審變更檢察官起訴法條，論處上訴人強制性交罪刑之判決，
    駁回其在第二審之上訴，已載敘其調查、取捨證據之結果及
    憑以認定犯罪事實之心證理由。
三、原判決係綜合上訴人供承其於事實欄一所示之時間、地點與
    Ａ女（與下列吳○○之人別資料均詳卷）發生性交行為等語
    ，證人即告訴人Ａ女、證人吳○○（Ａ女高中導師）及鑑定
    證人洪崇傑之證言，卷附中國醫藥大學附設醫院（下稱中國
    附醫）精神鑑定報告書、回函，及魏式成人智力量表記錄紙
    、急性壓力症狀量表、中文版大衛森創傷評估表等心理衡鑑
    量表資料，暨卷內其他證據調查之結果而為論斷，詳敘憑為
    判斷上訴人於民國106年7月16日凌晨0時30分至凌晨1時30分
    間，在苗栗縣竹南鎮住處內，基於強制性交之犯意，以其男
    性體型優勢將Ａ女強行壓制在床上，並以手摀住Ａ女的嘴巴
    ，復將自己及Ａ女的褲子脫下，無視Ａ女之拒絕與抵抗，仍
    以陰莖插入Ａ女陰道抽動至射精，以此強暴方式對Ａ女強制
    性交得逞等情，所為該當強制性交罪構成要件之理由甚詳。
    並說明：（一）Ａ女就上訴人對其強制性交之過程，於偵訊
    及第一審之陳述尚屬明確、一致，其於案發時年僅14歲，依
    其年齡及心智發展程度，苟非親身經歷，衡情無法虛構本件
    遭上訴人性侵之情節；（二）Ａ女於106年7月間之暑假，因
    之前另遭同學栽贓竊盜及本案遭上訴人性侵害之影響，導致
    其個性突變，且有心情低落、輕生念頭，學校導師於107年6
    月、12月分別對Ａ女就被栽贓竊盜、遭性侵害2 事進行諮詢
    時，Ａ女反應明顯不同，前者情緒憤怒、非害怕，後者則是
    害怕、哭泣；學校於同年6月間就栽贓竊盜一事公開對Ａ 女
    致歉後，Ａ女於12月間向導師敘述遭性侵害經過時，猶害怕
    不已；（三）Ａ女送中國附醫鑑定之過程，已有併行考量Ａ
    女遭栽贓竊盜事件之影響因素，並非以強制性交事件必然存
    在之預設心態而為鑑定，惟鑑定仍以性侵害事件為主，鑑定
    結果診斷Ａ女罹患之創傷後壓力症候群（PTSD），主因為性
    侵害事件，校園遭栽贓竊盜一事僅為遠因；Ａ女於送鑑定之
    前，有無因身心狀況就醫，並不影響上開鑑定結果，診斷方
    式及心理衡鑑評估模式為我國醫學界所採，並符合當今精神
    醫學鑑定之指導原則等旨，認本件Ａ女之指訴如何與事實相
    符而可採信。又本於證據取捨職權之行使，敘明本案係發生
    於106年7月16日凌晨，Ａ女則遲至107 年8月7日始向警方報
    案，報案後在Ａ女身上未驗出傷勢等情，均不足為有利上訴
    人認定之理由。就上訴人於原審否認犯行及所辯Ａ女遲至1 
    年後始報案，身上亦未驗出傷勢，顯見兩人間性交並未違反
    Ａ女意願，Ａ女雖經鑑定罹患創傷後壓力症候群，但係因在
    學校遭受栽贓竊盜事件所致，學校導師之證言及鑑定結果均
    不得為補強證據等語，認不足採，亦依調查所得，逐一予以
    指駁。進而判斷本件犯行，已記明所憑證據及理由。凡此，
    概屬原審採證認事職權之合法行使，所為論斷說明，不違背
    經驗法則及論理法則，亦無上訴意旨所指認定事實不憑證據
    、欠缺補強證據、理由不備或矛盾之違法。
四、刑之量定，係實體法上賦予法院得依職權裁量之事項，苟已
    以行為人之責任為基礎，並斟酌刑法第57條各款所列情狀，
    在法定刑度內，酌量科刑，無偏執一端，致明顯失出失入情
    形，即不得任意指摘為違法，以為第三審上訴之理由。原判
    決已綜合審酌刑法第57條科刑等一切情狀，並說明上訴人所
    為行為之危害程度及非難性，兼衡其犯罪後態度、智識程度
    、生活經濟狀況等各情，在罪責原則下適正行使其量刑之裁
    量權，核其量定之刑罰，已兼顧相關有利與不利之科刑資料
    ，客觀上並未逾越法定刑度，又非濫用其裁量權限，核屬事
    實審法院量刑職權之適法行使。又上訴人犯罪後之職業、經
    濟狀況及家庭生活，固可納入其生活狀況之判斷因子，然原
    判決並非僅以此一情狀作為量刑之唯一依據，亦無從執此指
    摘原判決量刑違法。
五、綜上及其他上訴意旨，上訴人猶以Ａ女與其係經由交友網站
    認識，案發當日染髮、性交行為動作熟練、下體未出血，性
    交後仍搭乘其機車離開，雙方係合意性交，因無法對男友自
    圓其說，而為不實指訴，中國附醫精神鑑定報告、回函內容
    及Ａ女導師之證言均不足為本件補強證據，原審量刑亦未考
    量其目前之生活狀況等語，指摘原判決認定事實未依證據、
    欠缺補強證據、違背經驗法則、理由不備或矛盾、量刑欠妥
    。核係置原判決所為明白論斷於不顧，並就原判決已經說明
    之事項，及事實審法院證據取捨與量刑裁判權之合法行使，
    暨不影響判決結果之枝節，徒以自己說詞，任意指為違法，
    且重為事實爭執，難認已符合首揭法定之上訴要件，應認其
    上訴為違背法律上之程式，予以駁回。
據上論結，應依刑事訴訟法第395條前段，判決如主文。
中    華    民    國   111    年    9     月    7     日
                  刑事第六庭審判長法  官  李  英  勇  
                                  法  官  洪  兆  隆  
                                  法  官  楊  智  勝  
                                  法  官  邱  忠  義  
                                  法  官  鄧  振  球  
本件正本證明與原本無異
                                  書記官
中    華    民    國   111    年    9     月    12    日